---
title: "Regresion_Class_29_Agosto_2023_Modelos_Lineales"
author: "Sergibar"
date: "2023-08-29"
output: html_document
---

# Aplicación de modelos lineales 

## GPA

```{r}
library(readr)

df_gpa <- read_csv("gpa1RMEv1.csv")
df_gpa
```


## Roses y la inclusión de una variable en el tiempo 

```{r}
library(readxl)

df_rosas <- read_excel("Regresion_Class_29_August_Modelo_Lineal_Simple_ejemplo_rosas.xls", 
                 sheet = "Sheet1")
df_rosas
```



# Modelo Lineal Simple 

## Ejemplo 2: Precio de acción en función de tamaño de la empresa 

```{r}
library(readxl)

df_ejemplo2_precio_acci <- read_excel("Regresion_Class_29_August_Modelo_Lineal_Simple_ejemplo2.xlsx", 
                 sheet = "Sheet1")
df_ejemplo2_precio_acci
```

### Renombrando las columnas de Ejemplo 2: Precio de acción en función de tamaño de la empresa 

```{r}
# Rename columns
colnames(df_ejemplo2_precio_acci) <- c("TAMANIO", "PPA")

# View new column names 
colnames(df_ejemplo2_precio_acci)
```


```{r}
df_ejemplo2_precio_acci$TAMANIO
```





### Aplicaición de modelo lineal a Ejemplo 2: Precio de acción en función de tamaño de la empresa 


```{r}
# Load libraries
library(stats)

# Fit linear model 
lm_model_precio_acci <- lm(PPA ~ TAMANIO, data = df_ejemplo2_precio_acci)

# View model summary
summary(lm_model_precio_acci)
```


### Minimos cuadrados ordinarios aplicando que Beta estimada es igual al inveros de X por X trasnpuesta por X transpuerta por el vector Y 


#### Necesitamos constuir la matroz de diseño o matriz ampliada que considera a la columna de 1 para incluir a Betha 1 que es la intercepción. 


#### Matriz de diseño 

```{r}
unos <- rep(1, times=12)
unos
```



```{r}
Matriz_disenio <- rep(NA, times=24)

Matriz_disenio 
```


```{r}
dim(Matriz_disenio)<- c(12, 2)

```


```{r}
Matriz_disenio 
```

Para incluir los unos en la primer columna 

```{r}
Matriz_disenio[,1]<- unos
Matriz_disenio 
```


Para incluir los valores de las variables X

```{r}
Matriz_disenio[,2]<- df_ejemplo2_precio_acci$TAMANIO
Matriz_disenio

```

#### Calculo de betas como funcion de la matriz de diseño X y las variable y 

La transpuesta de la matriz X
```{r}
betas <- t(Matriz_disenio)
betas
```

La transpuesta de la matriz X por X 

```{r}
betas <- t(Matriz_disenio)%*%Matriz_disenio
betas
```



La inversa de La transpuesta de la matriz X por X 

```{r}
betas <- solve(t(Matriz_disenio)%*%Matriz_disenio)
betas
```




La inversa de La transpuesta de la matriz X por X por la matriz incersa de x por y

```{r}
betas <- solve(t(Matriz_disenio)%*%Matriz_disenio)%*%t(Matriz_disenio)%*%df_ejemplo2_precio_acci$PPA
betas
```


#### Grafica de Precio por acción cmo función de tamanio

```{r}
plot(df_ejemplo2_precio_acci$TAMANIO,df_ejemplo2_precio_acci$PPA )
abline(lm_model_precio_acci, col="blue")
```




# Modelo Lineal Multiple

## Roses y la inclusión de una variable en el tiempo 

```{r}
library(readxl)

df_rosas <- read_excel("Regresion_Class_29_August_Modelo_Lineal_Simple_ejemplo_rosas.xls", 
                 sheet = "Sheet1")
df_rosas
```

Quitando la primer columna 

```{r}
df_rosas <-df_rosas[,-1] 
df_rosas
```

Aplicando el modelo linel multipli a la data de rosas 

```{r}
# Load libraries
library(stats)

# Fit linear model
lm_model_rosas <- lm(Y ~ X2+X3+X4+X5, data = df_rosas)

# View model summary
summary(lm_model_rosas)
```


```{r}

# Load libraries
library(stats)

# Fit linear model
lm_model_rosas <- lm(Y ~., data = df_rosas)

# View model summary
summary(lm_model_rosas)
```

Para graficar la Y como variable de X5 como una especie de tendencia 

```{r}
plot(df_rosas$X5, df_rosas$Y)
```


Si solo tomaramos en cuenta a X5 como variable explicativa el valor de X5 es aún más negativo, aunque no considero todas las variables 
```{r}
# Load libraries
library(stats)

# Fit linear model
lm_model_rosas_solo_x5 <- lm(Y ~ X5, data = df_rosas)

# View model summary
summary(lm_model_rosas_solo_x5)

```

Para dejar de considerar las variables X3 y X4 como varles independientes

```{r}

# Fit linear model
lm_model_rosas_signifcativos <- lm(Y ~ X2+X5, data = df_rosas)

# View model summary
summary(lm_model_rosas_signifcativos)

```






## Ejemplo 1 de VARIABLES dicotomicas 

```{r}
library(readxl)

df_dicotomicas <- read_excel("Regresion_Class_29_August_Modelo_Lineal_Simple_ejemplo1.xls", 
                 sheet = "Sheet1")
df_dicotomicas
```



```{r}


# Fit linear model
lm_model_dicotomica <- lm(Y ~ X1+X2+X3+X4+X5, data = df_dicotomicas)

# View model summary
summary(lm_model_dicotomica)

```


PARA ELIMINAR EL INTERCEPTO DEL MODELO LINEAL 
```{r}
# Fit linear model
lm_model_dicotomica_sin_intercepto <- lm(Y ~. +0, data = df_dicotomicas)

# View model summary
summary(lm_model_dicotomica_sin_intercepto)
```


Tomando solo en cuenta la X2

```{r}
# Fit linear model
lm_model_dicotomica2 <- lm(Y ~ X2+X5, data = df_dicotomicas)

# View model summary
summary(lm_model_dicotomica2)
```

